臺灣高等法院刑事判決
110年度上訴字第2690號
上  訴  人  
即  被  告  郭允騰


選任辯護人  吳俐慧律師
            黃煒迪律師
上列上訴人因詐欺等案件，不服臺灣桃園地方法院110年度審訴
字第5號，中華民國110年4月9日第一審判決（起訴案號：臺灣桃
園地方檢察署109年度偵字第24755號），提起上訴，本院判決如
下：
    主  文
上訴駁回。
    事  實
一、甲○○、王嘉皓（原名邱奕樺）、李秉榮、邱柏瑋、林勁旻（
    王嘉皓、李秉榮、邱柏瑋、林勁旻等人業經原審判決確定）
    及蔡竣亦（由檢察官另案偵辦）因缺錢花用，竟於民國109
    年4月13日前某日，參與阮羿鈞（由檢察官另案偵辦）所屬
    以實施詐術為手段，而具有牟利性、結構性之犯罪組織（下
    稱本案詐欺集團）。該詐欺集團之分工模式為：機房人員負
    責撥打電話向被害人行騙；林勁旻擔任車手，負責依指示向
    被害人拿取提款卡、金飾等物，並持被害人提款卡提領被害
    人帳戶內之款項；李秉榮負責駕駛車牌號碼0000-00號自用
    小客車搭載王嘉皓、邱柏瑋、甲○○及蔡竣亦監控林勁旻提款
    ，並向林勁旻收取所提領之被害人款項及提款卡、金飾等物
    。甲○○與王嘉皓、李秉榮、邱柏瑋、蔡竣亦另謀議黑吃黑，
    決定將車手交付之被害人款項、提款卡、金飾等物自行朋分
    花用，不交給本案詐欺集團之上游成員，謀議既定，甲○○、
    王嘉皓、李秉榮、邱柏瑋、蔡竣亦即與本案詐欺集團成員（
    無證據證明其中有未滿18歲之人）、林勁旻共同意圖為自己
    不法所有，基於三人以上詐欺取財及以不正方法由自動付款
    設備取得他人之物之犯意聯絡，先由本案詐騙集團成員於10
    9年4月13日13時許，佯裝為中華電信股份有限公司員工撥打
    電話給乙○○，佯稱：其積欠電話費約新臺幣（下同）1萬元
    ，經乙○○表示並未積欠電話費後，隨即佯稱將案件轉交警察
    局云云，再由另1機房成員偽以劉警官身分（無證據證明甲○
    ○、王嘉皓、李秉榮、邱柏瑋、林勁旻知悉本案詐欺集團機
    房人員係冒用公務員名義行騙）撥打電話向乙○○訛稱：其身
    分遭冒用，並涉及勒索犯行，需假扣押其財產云云，致乙○○
    陷於錯誤，於同日16時許，依指示將如附表一所示之提款卡
    及金飾等物放入袋子內，並將袋子放置在其桃園市平鎮區住
    處（地址詳卷）門口之盆栽旁，且於電話中告知其提款卡密
    碼。林勁旻於同日16時12分許，依本案詐欺集團成員指示至
    乙○○住處前拿取彭美淑放置之袋子（下稱撿包），並於如附
    表二編號1所示之時間、地點，接續利用自動櫃員機提領如
    附表二編號1所示之款項，共15萬元後，旋依指示在桃園市○
    ○區○○路000號○○○○郵局附近，將提領之15萬元及如附表一編
    號1至4所示之提款卡交付予邱柏瑋，林勁旻因不知袋子內尚
    有如附表一編號5所示之金飾，而將袋子丟棄在桃園市政府
    後面停車場附近。又林勁旻撿包及提領款項期間，李秉榮均
    駕駛上開車輛搭載王嘉皓、邱柏瑋、甲○○及蔡竣亦在旁監視
    ，迨邱柏瑋下車向林勁旻收取上開15萬元及提款卡返回車上
    ，王嘉皓、李秉榮、邱柏瑋、甲○○及蔡竣亦5人即平分該15
    萬元，李秉榮並駕駛上開車輛搭載王嘉皓、邱柏瑋、甲○○及
    蔡竣亦等人至如附表二編號2、3所示之地點，由邱柏瑋下車
    ，於如附表二編號2、3所示之時間，接續利用自動櫃員機提
    領如附表二編號2、3所示之款項，共2萬元，邱柏瑋將如附
    表二編號2之1萬元自行昧下，將如附表二編號3之1萬元與其
    他4人平分；之後王嘉皓、李秉榮、邱柏瑋、甲○○及蔡竣亦
    接獲阮羿鈞電話，得知林勁旻丟棄之袋子內尚有如附表一編
    號5所示之金飾，李秉榮即駕駛上開車輛搭載王嘉皓、邱柏
    瑋、甲○○及蔡竣亦至桃園市政府後面停車場附近，尋回該袋
    子，蔡竣弈、王嘉皓、邱柏瑋、李秉榮4人並於如附表二編
    號4所示之時間、地點，將袋子內之金飾出售予如附表二編
    號4所示之不知情銀樓業者，共得款10萬元，由王嘉皓、李
    秉榮、邱柏瑋、甲○○及蔡竣亦5人平分。嗣因乙○○發覺受騙
    而報警處理，經警調閱監視器錄影畫面後，循線於如附表三
    所示時間、地點，分別查獲王嘉皓、李秉榮、邱柏瑋、甲○○
    、林勁旻，並各扣得如附表三扣案物欄所示之物。　
二、案經臺灣桃園地方檢察署檢察官指揮桃園市政府警察局平鎮
    分局報告偵查起訴。
    理  由
壹、證據能力
一、按組織犯罪防制條例第12條第1項中段規定：「訊問證人之
    筆錄，以在檢察官或法官面前作成，並經踐行刑事訴訟法所
    定訊問證人之程序者為限，始得採為證據。」準此，被告以
    外之人於警詢時所為之陳述，關於組織犯罪防制條例之罪，
    固絕對不具證據能力，惟上開規定，僅是針對違反組織犯罪
    防制條例之罪有關證據能力之特別規定，其他非屬組織犯罪
    防制條例之罪部分，例如加重詐欺等罪，其被告以外之人於
    審判外所為之陳述，不受上開特別規定之限制，仍應依刑事
    訴訟法相關規定，定其得否作為證據（最高法院103年度台
    上字第2915號判決意旨參照）。
二、查證人即共犯王嘉皓、李秉榮、邱柏瑋、林勁旻、證人即告
    訴人乙○○、證人余永田於警詢時之陳述，依上開說明，固不
    得作為認定被告甲○○違反組織犯罪防制條例之證據，惟就被
    告犯加重詐欺等罪部分，當事人、辯護人均未爭執證據能力
    （見本院卷第163頁），亦未於本院言詞辯論終結前聲明異
    議，經本院審認結果，上開證據均無違法取得或證明力明顯
    偏低之瑕疵，以之作為證據應屬適當，依刑事訴訟法第159
    條之5款規定，自有證據能力。
三、本判決下列認定事實所引用之非供述證據，並無證據證明係
    公務員違背法定程序取得之證據，且與本件待證事實具有自
    然之關聯性，自得為證據使用。　
貳、實體部分：
一、認定犯罪事實所憑證據及理由：
　　上開犯罪事實，迭據被告甲○○於警詢、偵查、原審及本院均
    坦承不諱（見偵24755號卷第56-63、289-295頁，原審卷第1
    46-148、167頁），核與證人即共犯王嘉皓、李秉榮、邱柏
    瑋、林勁旻於警詢、偵查及原審時證述之情節相符（王嘉皓
    之證詞見偵22044號卷第37-49、253-257頁，原審卷第145-1
    47頁；李秉榮之證詞見偵24160號卷第41-52、265-269頁，
    原審卷第192-193、203頁；邱柏瑋之證詞見偵24729號卷第1
    7-27、181-186頁，原審卷第146-148頁；林勁旻之證詞見軍
    偵187號卷第66-73、307-311頁，原審卷第146-148頁），並
    據證人即告訴人乙○○、證人即現代經典珠寶銀樓負責人余永
    田於警詢中證述明確（見偵22044號卷第223-227、81-83頁
    ），復有車牌號碼0000-00號自用小客車之車輛詳細資料報
    表、車輛監視器軌跡一覽表、乙○○郵局及台新銀行帳戶之存
    摺影本及交易明細、現代經典珠寶銀樓收購資料、監視器錄
    影畫面翻拍照片、臉書即時通對話紀錄及暱稱頁面、LINE對
    話紀錄、INSTAGRAM（IG）對話紀錄、桃園市政府警察局平
    鎮分局扣押筆錄暨扣押物品目錄表（見他4279號卷第53、55
    頁，偵22044號卷第231-233、137-139、135、141-190、199
    -209、191-198、211-218、115-119頁，軍偵187號卷第169-
    177頁，偵24160號卷第135-139頁，偵24729號卷第71-75頁
    ，偵24755號卷第147-153頁）附卷及如附表三扣案物欄所示
    之物扣案足憑。足證被告之自白核與事實相符，應堪採信。
    本件事證明確，被告上開犯行堪予認定，應依法論科。
二、論罪：
　㈠查本案詐欺集團之成員至少有被告及共犯王嘉皓、李秉榮、
    邱柏瑋、林勁旻、蔡竣亦、阮羿鈞等人，為三人以上無訛。
    又本案詐欺集團係由機房成員使用電話向被害人行騙，再指
    派車手林勁旻向被害人拿取財物、提領現金，同時由被告及
    共犯王嘉皓、李秉榮、邱柏瑋、蔡竣亦監控車手，足徵該組
    織縝密，分工精細，自須投入相當成本、時間始能如此為之
    ，係為以實施詐術為手段，具有牟利性、結構性之犯罪組織
    無疑。
　㈡核被告所為，係犯組織犯罪防制條例第3條第l項後段之參與
    犯罪組織罪、刑法第339條之4第1項第2款之三人以上共同詐
    欺取財罪及同法第339條之2第1項以不正方法由自動付款設
    備取得他人之物罪。被告與王嘉皓、李秉榮、邱柏瑋、林勁
    旻、蔡竣亦及詐騙集團為本案行騙之成員，就上開加重詐欺
    取財及以不正方法由自動付款設備取得他人之物犯行間，有
    犯意聯絡及行為分擔，為共同正犯。
　㈢共犯林勁旻、邱柏瑋於如附表二編號1至3所示時間，多次盜
    領告訴人帳戶內之款項，時間密接、侵害同一法益，各行為
    之獨立性極為薄弱，應視為數個舉動之接續施行，為接續犯
    。
　㈣被告係以一行為同時觸犯上開數罪名，應依刑法第55條想像
    競合犯之規定，應從一重之三人以上共同詐欺取財罪處斷。
    起訴書雖漏未記載被告所為亦涉犯以不正方法由自動付款設
    備取得他人之物罪，然於起訴書已記載此部分犯罪事實，為
    起訴效力所及，原審及本院亦均已告知被告此部分罪名，無
    礙於被告之辯護權，本院自應併予審究。
　㈤另原依組織犯罪防制條例第3條第3項規定，犯參與犯罪組織
    罪，應於刑之執行前，令入勞動場所，強制工作3年，然該
    規定業經司法院大法官於110年12月10日以釋字第812號解釋
    宣告違憲，於同日失其效力，故本案無上開規定之適用。
三、駁回上訴之理由
　㈠被告上訴意旨略以：其已知錯，原審量刑過重，希望適用刑
    法第59條減輕其刑云云（見本院卷第158頁）；其辯護人則
    辯稱：被告係聽從詐騙集團指揮，擔任其中1名「監控」及
    「收水」工作，並未直接向告訴人行騙或指揮車手取款，應
    僅有幫助本案詐騙集團之意思，為幫助犯；又被告已與告訴
    人達成和解，返還詐騙金額，其行為危害社會治安性低，犯
    罪之情狀顯可憫恕，請依刑法第59條規定減輕其刑，並給予
    緩刑云云。
　㈡惟查：
　⒈按共同實施犯罪行為之人，在合同意思範圍以內，各自分擔
    犯罪行為之一部，相互利用他人之行為，以達其犯罪之目的
    者，即應對於全部所發生之結果，共同負責（最高法院92年
    度台上字第5407號刑事判決意旨參照）。且共同正犯之意思
    聯絡，原不以數人間直接發生者為限，即有間接之聯絡者，
    亦包括在內。如甲分別邀約乙、丙犯罪，雖乙、丙間彼此並
    無直接之聯絡，亦無礙於其為共同正犯之成立（最高法院77
    年台上字第2135號判例意旨參照）。被告參與本案詐欺集團
    ，明知該詐騙集團有負責行騙之機房人員、向被害人領取財
    物及持提款卡提款之車手，及擔任監控、收水工作之人員，
    而參與本案詐騙集團，並與其他詐騙集團成員分工為其中「
    監控」及「收水」工作，其雖非為直接向告訴人行騙或擔任
    車手工作，然其所參與者係本案詐騙集團向告訴人詐取財物
    之犯罪計畫之一部，互相利用其他詐騙集團成員之行為，達
    成詐取告訴人財物之犯罪目的，揆諸前揭說明，自應負共犯
    之責，而非僅為幫助犯，是辯護人所辯被告僅為幫助犯云云
    ，實無可取。
　⒉又刑法第59條規定之酌量減輕其刑，必須犯罪另有特殊之原
    因與環境，在客觀上足以引起一般同情，認為即使予以宣告
    法定最低度刑，猶嫌過重者，始有其適用。被告及辯護人並
    未說明被告犯罪有何特殊之原因或環境，在客觀上足以引起
    一般同情，認為即使予以宣告法定最低度刑，猶嫌過重之情
    形，則被告及辯護人主張被告有刑法第59條規定之適用，自
    無可採。
　⒊次按量刑之輕重，係屬為裁判之法院得依職權裁量之事項，
    苟其量刑已以行為人之責任為基礎，並斟酌刑法第57條所列
    一切情狀，在法定刑度內，酌量科刑，如無偏執一端，致明
    顯輕重失衡情形，不得遽指為不當或違法（最高法院72年台
    上字第6696號判例、99年度台上字第189號判決意旨參照）
    。原審以被告罪證明確，審酌被告不思以正常途徑獲取財物
    ，僅因貪圖利益，即加入詐欺集團，動機不良，手段可議，
    價值觀念偏差，且盜領告訴人金融機構帳戶內之存款，所為
    嚴重損害告訴人之財產法益，兼衡其在詐欺集團之角色分工
    、參與之時間，犯後均坦承全部犯行，且就參與犯罪組織犯
    行於偵查、審理中均自白，符合相關自白減刑規定，復與告
    訴人達成調解，得到告訴人之原諒，另斟酌其生活及經濟狀
    況、素行、年紀及智識程度等一切情狀，量處有期徒刑1年
    。核原審已於判決理由內說明其量刑審酌事由，復已以行為
    人之責任為基礎，斟酌刑法第57條所列一切情狀，其量定之
    刑罰，已兼顧相關有利與不利之科刑資料為綜合考量，既未
    逾越法定刑度，亦未濫用自由裁量之權限，且無違背公平正
    義、責罰相當等原則，屬裁量權之適法行使，難認有何不當
    。況刑法第339條之4第1項加重詐欺罪之法定刑為1年以上7
    年以下有期徒刑，得併科1百萬元以下罰金，故原審判處有
    期徒刑1年，已為最低度刑，並無量刑過重之情事。
　⒋末查，被告前因違反兒童及少年性剝削條例案件，經臺灣新
    北地方法院以108年度訴字第892號判處有期徒刑7月，緩刑2
    年，於109年2月26日確定，此有本院被告前案紀錄表可佐，
    其於緩刑期間，仍不知悔改，不到2個月再犯本案，已不符
    合刑法第74條第1項所規定之緩刑要件，不得宣告緩刑。是
    辯護人請求宣告緩刑，於法不合，亦無可採。　　
　㈢綜上所述，被告執前詞提起上訴，為無理由，應予駁回。
據上論結，應依刑事訴訟法第368條，判決如主文。　　　  
本案經檢察官林育駿提起公訴，檢察官卓俊吉到庭執行職務。
中　　華　　民　　國　　110 　年　　12　　月　　29　　日
                  刑事第二庭    審判長法　官 遲中慧
                                      法　官 邱筱涵
                                      法　官 李世華
以上正本證明與原本無異。
如不服本判決，應於收受送達後20日內向本院提出上訴書狀，其
未敘述上訴之理由者並得於提起上訴後20日內向本院補提理由書
（均須按他造當事人之人數附繕本）「切勿逕送上級法院」。
                                      書記官 莊佳鈴
中　　華　　民　　國　　110 　年　　12　　月　　29　　日
附錄：本案論罪科刑法條全文
組織犯罪防制條例第3條
發起、主持、操縱或指揮犯罪組織者，處3年以上10年以下有期
徒刑，得併科新臺幣1億元以下罰金；參與者，處6月以上5年以
下有期徒刑，得併科新臺幣1千萬元以下罰金。但參與情節輕微
者，得減輕或免除其刑。
具公務員或經選舉產生之公職人員之身分，犯前項之罪者，加重
其刑至二分之一。
犯第1項之罪者，應於刑之執行前，令入勞動場所，強制工作，
其期間為3年。
前項之強制工作，準用刑法第90條第2項但書、第3項及第98條第
2項、第3項規定。
以言語、舉動、文字或其他方法，明示或暗示其為犯罪組織之成
員，或與犯罪組織或其成員有關聯，而要求他人為下列行為之一
者，處3年以下有期徒刑，得併科新臺幣3百萬元以下罰金：
一、出售財產、商業組織之出資或股份或放棄經營權。
二、配合辦理都市更新重建之處理程序。
三、購買商品或支付勞務報酬。
四、履行債務或接受債務協商之內容。
前項犯罪組織，不以現存者為必要。
以第5項之行為，使人行無義務之事或妨害其行使權利者，亦同
。
第5項、第7項之未遂犯罰之。
中華民國刑法第339條之4
犯第339條詐欺罪而有下列情形之一者，處1年以上7年以下有期
徒刑，得併科1百萬元以下罰金：
一、冒用政府機關或公務員名義犯之。
二、三人以上共同犯之。
三、以廣播電視、電子通訊、網際網路或其他媒體等傳播工具，
    對公眾散布而犯之。
前項之未遂犯罰之。
中華民國刑法第339條之2
（違法由自動付款設備取得他人之物之處罰）
意圖為自己或第三人不法之所有，以不正方法由自動付款設備取
得他人之物者，處3年以下有期徒刑、拘役或30萬元以下罰金。
以前項方法得財產上不法之利益或使第三人得之者，亦同。
前二項之未遂犯罰之。
附表一：
編號       提款卡及金飾  1 乙○○申辦之平鎮廣明郵局帳號00000000000000號帳戶之提款卡1張。  2 乙○○申辦之台新銀行00000000000000號帳戶之提款卡1張。  3 乙○○申辦之中國信託銀行帳戶（帳號不詳）之提款卡1張。  4 乙○○申辦之合作金庫帳戶（帳號不詳）之提款卡1張。  5 項鍊1條、金塊1塊、戒指5只、鎖片2片、黃金手鍊1條（起訴書誤載為2條，應予更正）、金牌1片。 
附表二：
編號 提款時間/ 變賣時間 提款地點/變賣地點 提款帳戶/變賣物品 盜領金額/變賣金額 提款人  1 109年4月13日16 時50分許 桃園市○○區○○路（起訴書誤載為大興路，應予更正）000號○○○○郵局內。 提領乙○○上開郵局帳戶內款項。 6萬元 林勁旻  同日16時51分許   6萬元   同日16時53分許   3萬元   2 同日17時13分許 桃園市○○區○○路000○0號全家便利商店○○店內 提領乙○○上開台新銀行帳戶內款項。 1萬元 邱柏瑋  3 同日17時47分許 新北市○○區○○○路0段000巷0○0號統一便利商店○○店內。 同上 1萬元 邱柏瑋  4 109年4月14日某時 ①桃園市龜山區某銀樓。 ②桃園市○○區○○路000巷0號現代經典珠寶銀樓 ③新北市土城區某銀樓。 ④新北市○○區○○路00號金進鋒銀樓。 ⑤新北市○○區○○路00號金周發珠寶銀樓。 如附表一編號5所示之金飾。 10萬元  
附表三：
編號 姓  名   查獲時間、地點    扣案物（即犯罪工具）  1 王嘉皓 109年7月15日13時1分許，在桃園市○○區○○○街00號前為警查獲。 iPhone廠牌8 Plus型號之行動電話壹支（內含門號0000000000號SIM卡壹張）。  2 李秉榮 109年7月23日18時15分許，在桃園市○○區○○路000號前為警查獲。 SAMSUNG 廠牌A8s 型號之行動電話壹支（內含門號0000000000號SIM 卡壹張）。  3 邱柏瑋 109年6月4日19時35分許，在桃園市○○區鎮○街00號5樓為警查獲。 iPhone廠牌i6型號之行動電話壹支（內含門號0000000000號SIM 卡壹張）。  4 甲○○ 109年8月11日17時20分許，在桃園市○○區○○路0段000號前為警查獲。 iPhone廠牌XS Max型號之行動電話壹支（內含門號0000000000號SIM 卡壹張）。  5 林勁旻 109年8月16日14時9分許，在桃園市○○區○○路00巷00弄00號前為警查獲。 OPPO廠牌A5型號之行動電話壹支（內含門號0000000000號SIM 卡壹張）。